【裁判字號】    97,交聲,260
【裁判日期】    970829
【裁判案由】    違反道路交通管理處罰條例聲明異議
【裁判全文】
臺灣基隆地方法院交通事件裁定         97年度交聲字第260號
移送機關即
原處分機關  交通部公路總局臺北區監理所基隆監理站
聲明異議人
即原處分人  乙○○
上列聲明異議人即受處分人因違反道路交通管理處罰條例案件，
對於交通部公路總局臺北區監理所基隆監理站中華民國97年7 月
15日所為之處分（原處分案號：基監字第裁42-C00000000號），
聲明異議，本院裁定如下：
    主  文
異議駁回。
    理  由
一、原處分意旨略以：本件聲明異議人即受處分人乙○○（下稱
    異議人）於民國97年6 月16日中午12時21分許，駕駛729-GW
    號營業貨運曳引車，沿臺二線由萬里往金山方向行駛，行經
    臺北縣金山鄉臺二線國聖橋前之設有燈光號誌管制之交岔路
    口闖紅燈，經臺北縣政府警察局金山分局野柳派出所（以下
    稱舉發單位）執勤丁○當場攔停，並以異議人有違反道路交
    通管理處罰條例第53條第1 項之規定，填製97年6 月16日北
    縣警交字第C00000000 號舉發違反道路交通管理事件通知單
    予以舉發。異議人不服舉發，於應到案日期（97年7 月1日
    ）前之97年6 月23日向交通部公路總局臺北區監理所基隆監
    理站（下稱原處分機關）提出申訴，經原處分機關函請舉發
    單位調查結果，仍認異議人有上開違規行為，原處分機關乃
    依道路交通管理處罰條例第53條第1 項、第63條第1 項第3
    款（裁決書漏引第1 項第3 款）之規定，於97年7 月15日以
    基監字第裁42-C00000000號裁決書，裁處異議人罰鍰新臺幣
    （下同）3,600 元，併記違規點數3 點等語。
二、異議意旨略以：異議人並無闖紅燈之行為，當日其是由萬里
    往金山方向行駛，在舉發違規路口停等紅燈約1 分鐘後，見
    綠燈亮起，才通過路口云云。
三、按汽車駕駛人駕駛汽車，應遵守道路交通標誌、標線、號誌
    之指示，道路交通安全規則第90條前段定有明文。又道路交
    通標誌標線號誌設置規則第206 條第5 款第一目規定「圓形
    紅燈」之行車管制號誌係表示禁止車輛通行，並不得超越停
    止線或進入路口。如汽車駕駛人，行經有燈光號誌管制之交
    岔路口闖紅燈者，處1,800 元以上5,400 元以下罰鍰，並記
    違規點數3 點，道路交通管理處罰條例第53條第1 項、第63
    條第1項第3款，亦分別定有明文。
四、經查：
  (一)本件異議人於97年6 月16日中午12時21分許，駕駛729- GW
    號營業貨運曳引車，沿臺二線自基隆、萬里往金山方向行駛
    ，行經臺北縣金山鄉臺二線國聖橋前之設有燈光號誌管制之
    交岔路口，經警以其有「闖紅燈」之行為為由予以攔停乙節
    ，為異議人所不爭執，並據舉發丁○即證人丙○○於本院97
    年8 月19日訊問時到庭結證在卷，且有臺北市政府警察局97
    年6 月16日北縣警交字第C00000000 號舉發違反道路交通管
    理事件通知單影本1 份、臺北縣政府警察局金山分局97年7
    月7 日北縣警金交裁字第0970014003號書函影本1 份、原處
    分機關97年7 月15日基監字第裁42-C00000000號裁決書正本
    1 份在卷可憑。
  (二)本件異議人經警舉發違規闖紅燈之路口，週一至週日共分為
    2 個時制計劃：(1)時制計劃：06至09時、16至19時，又分
    為3 個時相，第1 時相：（幹道）臺二線萬里往基隆方向早
    開（綠燈20秒），其餘2 個行向（臺二線基隆往萬里方向之
    幹道及國聖橋支道）均為紅燈；第2 時相：（幹道）臺二線
    對開（基隆往萬里方向及萬里往基隆方向，綠燈80秒、黃燈
    3 秒、全紅2 秒），此時國聖橋（支線）的行向為紅燈，第
    3 時相：（支道）國聖橋（綠燈40秒、黃燈3 秒、及全紅2
    秒，又本院按：國聖橋支線行向即係臺二線往野柳方向之支
    線），此時臺二線雙向（基隆往萬里及萬里往基隆方向）均
    是紅燈。(2)時制計劃：09至16時、19至06時，又分為3 個
    時相，第1 時相：（幹道）臺二線萬里往基隆方向早開（綠
    燈15秒），其餘2 個行向（臺二線基隆往萬里方向之幹道及
    國聖橋支道）均為紅燈，第2 時相：（幹道）臺二線對開（
    基隆往萬里方向及萬里往基隆方向，綠燈60秒、黃燈3 秒、
    全紅2 秒），此時國聖橋（支線）行向為紅燈，第3 時相：
    （支道）國聖橋（綠燈35秒、黃燈3 秒、全紅2 秒），此時
    臺二線雙向（基隆往萬里方向及萬里往基隆方向）均為紅燈
    。本件異議人經舉發違規之時間係於97年6 月16日中午12時
    21分許，核屬上開時制計畫等事實，為本院前承辦97年度
    交聲更(一)字第3號陳沛恩違反道路交通管理處罰條例聲明異
    議案件時所已知，且有臺北縣政府交通局97年6月18日北交
    工字第0970455455號函可稽（相關證人即臺北縣政府交通局
    職員劉容姍之證言及上開書函均見本院97年度交聲更(一)字第
    3號卷）。據此，足見本件舉發違規地點路口，共分為3時向
    ，即臺二線金山、萬里往基隆方向、臺二線雙向（金山、萬
    里往基隆方向，基隆往萬里、金山方向）及國聖橋支線，且
    為因應臺二線金山、萬里左轉入野柳方向車輛之需要，於臺
    二線金山、萬里往基隆方向有早開綠燈之情形，亦即在臺二
    線金山、萬里往基隆方向早開綠燈時，臺二線基隆往萬里、
    金山方向係紅燈，俾臺二線金山、萬里欲左轉入野柳方向之
    車輛得順利通行，故在該路口即分別設有供臺二線金山、
    萬里往基隆臺二線基隆往萬里、金山方向國聖橋支線計
    3向燈光號誌。是倘執行交通取締勤務之丁○係站在臺二線
    上，面向基隆、萬里方向，目視臺二線自基隆、萬里往金山
    方向之來車，係無法直接看見該行向之燈光號誌，如欲判斷
    該行向之車輛是否有違規闖紅燈之情形，則須輔以其所在位
    置所得看見臺二線金山、萬里往基隆方向及國聖橋支線之交
    通燈光號誌情形，始得確定來車有無闖紅燈。查本件異議人
    於舉發違規當日係駕駛營業貨運曳引車，沿臺二線自基隆、
    萬里往金山方向行駛，業如前認定，而證人即舉發丁○丙○
    ○於本院訊問時亦明確證稱其於舉發違規當日係站在臺二線
    國聖橋頭，背向金山、目視臺二線基隆、萬里往金山方向車
    輛（見本院卷第18頁），依前揭說明，證人丙○○警員自無
    從看見異議人行向之燈光號誌，而須輔以其所在位置所得看
    見之臺二線金山、萬里往基隆方向及國聖橋支線之燈光號誌
    ，來判斷異議人行向之燈光號誌，合先說明。
  (三)證人丙○○警員於本院訊問時證稱：97年6 月16日舉發違規
    當日，其係與副所長蔡錦添共同執行當日中午12時到下午2
    時之交通稽查勤務，其等執勤地點係在如庭呈編號4.照片所
    示臺二線國聖橋橋頭，並以背向金山，面向基隆、萬里方向
    之方式，取締臺二線由基隆、萬里往金山方向來車有無闖紅
    燈之情形，以其所站立之位置雖無法看見臺二線基隆、萬里
    往金山方向來車之燈光號誌，然其係以如庭呈編號5.6.（2
    張照片係顯示同一燈光號誌設施，然係在不同燈號之情形下
    所拍攝，編號5.照片係亮直行及左轉之綠色箭頭燈號，編號
    6.照片係亮直行綠色箭頭燈號及左轉紅燈燈號）所示之燈光
    號誌判斷異議人行向之臺二線基隆、萬里往金山方向來車之
    燈光號誌，庭呈編號5.6.照片所示燈光號誌係供臺二線金山
    、萬里往基隆方向（本院按：即直行）及臺二線金山、萬里
    往野柳方向之車輛使用（本院按：即左轉），當時其見庭呈
    編號5.照片所示燈光號誌係亮直行及左轉之綠色箭頭燈號（
    亦即臺二線萬里、金山往基隆方向早開綠燈之情形），表示
    臺二線金山、萬里往基隆方向及臺二線金山、萬里往野柳方
    向係綠燈可以通行，臺二線基隆、萬里往金山方向係紅燈不
    能行駛，此時異議人卻駕車沿臺二線自基隆、萬里往金山方
    向行駛而來，其因認異議人有駕車闖紅燈之行為，乃加以攔
    停舉發等語明確（見本院卷第18-19頁），並庭呈現場圖、
    舉發違規路口相片10張、臺北縣政府警察局金山分局野柳派
    出所8人勤務分配表、丁○出入及領用槍彈無線電登記簿影
    本各1份供參。本院審諸交通警員製單舉發違反道路交通管
    理處罰條例所列之違規行為，係公務員基於職務上權力，依
    法就特定之具體事件所為具公法上效果之單方行政行為，基
    於公務員為公法上行為具有公信力之原則，該行政處分當可
    被推定為真正，本此公信原則，立法者乃賦予行政機關制定
    違反道路交通事件統一裁罰標準及處理細則，使執勤警員得
    當機處分以達其維護交通秩序、安全之行政目的，且查證人
    丙○○警員對異議人闖紅燈之違規情形與舉發經過均能詳為
    陳述，而揆諸前(二)之說明，當臺二線萬里、金山往基隆方向
    早開綠燈時，臺二線基隆往萬里、金山方向確屬紅燈，足徵
    上開證人丙○○警員之證言非虛，再參諸其與異議人並不相
    識而無嫌隙，應無甘冒偽證罪刑責風險而設詞構陷異議人之
    理，證人丙○○上開證言當係據實以陳。
  (四)異議人雖辯稱其曾在經警舉發違規路口停等紅燈，然後見行
    向燈號轉為綠燈時，才起步通過舉發違規路口云云，且異議
    人自行協同到場之證人即其自稱經警舉發違規時與其同在車
    內之甲○○於本院訊問時亦證稱：當時異議人在路口有停等
    紅燈，後來前面車輛開始向前開，異議人就跟著向前開，其
    據此認異議人並未闖紅燈等語（見本院卷第22頁）。惟觀諸
    證人甲○○之證言，其係以異議人有停等紅燈且前車已向前
    走之事實，判斷異議人並無駕車闖紅燈之違規行為，而非親
    見異議人係在行向之燈光號誌為綠燈之情形下通過舉發違規
    路口，且查證人丙○○於本院訊問時明確證稱，異議人雖有
    先在舉發違規路口停等紅燈，再起步前行之行為，然其停等
    紅燈時，臺二線雙向均屬紅燈，這時係要讓野柳往基隆方向
    車輛行駛（本院按：此時即屬前揭(二)所說明時制計劃第3
    時相，國聖橋支線為綠燈，臺二線雙向均為紅燈之情形），
    後來異議人看到臺二線金山、萬里往基隆方向可以走了，異
    議人就跟著走，但此時係屬臺二線金山、萬里往基隆方向早
    開綠燈之情形（本院按：即此時由前揭(二)所說明時制計劃
    第3時相轉為第1時向，臺二線基隆、萬里往金山分向及國聖
    橋支線均屬紅燈之情形），只有臺二線金山、萬里往基隆方
    及臺二線金山、萬里往野柳方向可以行駛等語，足見證人甲
    ○○上開證述異議人在舉發違規路口停等紅燈之情形，應係
    異議人在舉發違規路口燈光號誌處於第3 時相之情形，換言
    之，異議人於舉發違規路燈光號誌轉換為第1 時相時，其行
    向應仍屬紅燈，斯時其跟隨前車起駛通過舉發違規路口，自
    屬闖越紅燈無疑，是上開證人甲○○之證言，反係益徵證人
    丙○○所證異議人闖紅燈之情節為真實，從而異議人辯稱其
    係見舉發違規路口燈光號誌轉換為綠燈時，方起步通過路口
    云云，即查無證據可佐，核係事後卸責之詞，不足採信。
五、綜上，異議人駕駛營業貨運曳引車有前揭違規闖紅燈之行為
    明確，從而原處分機關依道路交通管理處罰條例第53條第1
    項、第63條第1 項第3 款，裁處異議人罰鍰3,600 元，並記
    違規點數3 點，核無違誤，異議人之異議無理由，應予駁回
    。
六、據上論斷，應依道路交通案件處理辦法第19條，裁定如主文
    。
中    華    民    國    97    年    8     月    29    日
                  交通法庭法  官      劉桂金
以上正本證明與原本無異。
對於本件裁定如有不服，應於收受送達後5日內，向本院提出抗
告書狀，敘述抗告之理由，抗告於臺灣高等法院。
中    華    民    國    97    年    8     月    29    日
                          書記官      鄧順生


司法院資訊處製作；財團法人民間司法改革基金會備份。
